臺灣基隆地方法院刑事判決　　　　　　　 96年度訴字第464號
公　訴　人　臺灣基隆地方法院檢察署檢察官
被　　　告　甲○○
上列被告因違反毒品危害防制條例案件，經檢察官提起公訴（96
年度毒偵字第510 號、第814 號、第894 號），被告為有罪之陳
述，本院合議庭裁定由受命法官獨任以簡式審判程序進行審理，
並判決如下：
    主  文
甲○○施用第一級毒品，累犯，處有期徒刑壹年，扣案之第一級
毒品海洛因（合計淨重零點壹伍公克）併同難以析離之分裝袋貳
只、第一級毒品海洛因（毛重零點玖公克）併同難以析離之分裝
袋貳只、第二級毒品安非他命（毛重零點伍公克）併同難以析
離之分裝袋壹只，均沒收銷燬之；注射針筒支、玻璃球管壹支
，均沒收之。
    事  實
一、甲○○前因施用毒品案件，經觀察、勒戒後，認無繼續施用
    毒品之傾向，由臺灣基隆地方法院檢察署檢察官於民國89年
    2 月15日，以89年度毒偵字第245 、340 號為不起訴處分確
    定，並於89年2 月19日執行完畢釋放。復因施用毒品案件，
    經觀察、勒戒後，認有繼續施用毒品之傾向，裁定送強制戒
    治（90年7 月27日停止戒治付保護管束，90年12月10日保護
    管束期滿執行完畢），並由上開檢察署檢察官提起公訴，經
    本院以89年度訴字第818 號判決判處有期徒刑6 月、3 月，
    應執行有期徒刑8 月確定。再因施用毒品案件，裁定送強制
    戒治（91年4 月30日起開始戒治，92年4 月29日戒治期滿執
    行完畢），由上開檢察署檢察官提起公訴，經本院以91年度
    訴字第115 號判決判處有期徒刑8 月確定。上開二案接續執
    行（自91年2 月8 日刑期起算，其間借提執行強制戒治1 年
    ），於93年1 月20日縮短刑期假釋出監，迨93年5 月17日假
    釋期滿視為執行完畢。再因施用毒品案件，經本院以94年度
    訴字第315 號判決判處有期徒刑1 年確定，於95年8 月24日
    執行完畢。
二、甲○○不思戒除毒癮，猶基於反覆持續施用第一級毒品海洛
    因、第二級毒品安非他命之犯意，自96年1 月間某日起，至
    同年7 月11日止，在基隆市○○○路119 巷74號住處，以注
    射針筒施打手臂血管之方式，多次施用第一級毒品海洛因，
    平均每星期施用一次；又以將第一級毒品海洛因、第二級毒
    品安非他命混合後置入玻璃球內燃燒產生煙霧而吸食之方式
    ，多次同時施用海洛因、安非他命，平均每二星期以此方式
    施用一次。為警先後於：(一)96年2 月28日下午1 時20分許，
    在基隆市○○○路119 巷內查獲，並扣得第一級毒品海洛因
    1 包（淨重0.05公克）；(二)96年4 月6 日晚間9 時40分許，
    在基隆市○○○路119 巷74號查獲，並扣得第一級毒品海洛
    因2 包（毛重0.9 公克）、安非他命1 包（毛重0.35公克)
    、注射針筒3 支及玻璃球管1 支。(三)96年4 月17日下午1 時
    10分許，在基隆市○○○路127 號前查獲，並扣得第一級毒
    品海洛因1 包（淨重0.10公克）。經警三度採集其尿液送驗
    ，結果均呈海洛因之嗎啡陽性反應、甲基安非他命陽性反應
    ，而悉上情。
三、案經基隆市警察局移送及基隆市警察局第一分局、第四分局
    分別報告臺灣基隆地方法院檢察署檢察官偵查起訴。
    理  由
壹、程序事項
    查本件被告甲○○所犯者非為死刑、無期徒刑、最輕本刑為
    3 年以上有期徒刑之罪或高等法院管轄第一審案件，其於準
    備程序進行中，先就被訴事實為有罪之陳述，經告知其簡式
    審判程序之旨，並聽取公訴人、被告之意見後，本院業已依
    刑事訴訟法第273 條之1 第1 項之規定，裁定由受命法官獨
    任以簡式審判程序進行本案之審理。
貳、實體事項
一、前揭事實業據被告於本院審理時坦承不諱，並有扣案之上開
    證物可憑。而被告為警查獲後所採集之尿液檢體，經送請檢
    驗，結果均呈海洛因之嗎啡陽性反應（由於海洛因在人體內
    會代謝成嗎啡，因此涉嫌海洛因之吸食者，係檢驗其尿液中
    之嗎啡反應）、甲基安非他命陽性反應，有臺灣尖端先進生
    技醫藥股份有限公司96年3 月7 日、96年4 月20日、96年4
    月25日濫用藥物檢驗報告附卷可稽。且查：「國內甲基安非
    他命施用方式主要以燒煙吸食為主，而海洛因施用方式有注
    射方式（以針筒施打）或以燒煙吸食。兩者是否可同時混合
    施用，依藥理作用區分，海洛因係中樞神經抑制劑，安非他
    命類毒品係中樞神經興奮劑，二者作用機轉不同，本不宜共
    用，然對毒品施用者並無此一原則的必要，同常可視其習性
    ，同時混合施用任何毒品」，有本院卷附法務部調查局94年
    6 月8 日調科壹字第09400229960 號函可佐，足見海洛因、
    安非他命確可經由燒煙方式混合施用，則被告自白其以燒烤
    吸食之方式同時施用海洛因、安非他命乙節，應屬有據。以
    上足見被告自白施用第一級毒品海洛因、第二級毒品安非他
    命之情節，與事實相符，應可採信。綜上所陳，本案事證明
    確，被告於強制戒治執行完畢後，5 年以內再犯施用毒品之
    犯行，堪可認定，應依法論科。
二、論罪科刑：
    (一)查海洛因、安非他命分別係毒品危害防制條例所列管之
        第一級、第二級毒品，此為該條例第2 條第2 項第1 款
        、第2 款所明定；又犯毒品危害防制條例第10條施用毒
        品之罪者，檢察官應聲請法院裁定，令被告入勒戒處所
        觀察、勒戒，經觀察、勒戒後，無繼續施用毒品之傾向
        者，應即釋放，並由檢察官為不起訴處分，有繼續施用
        毒品之傾向者，則由檢察官先聲請法院裁定令入戒治處
        所施以強制戒治，俟強制戒治期滿，再行釋放，並由檢
        察官為不起訴處分；而依前開規定觀察勒戒或強制戒治
        執行完畢釋放後，5 年內再犯施用毒品之罪者，檢察官
        應依法追訴，毒品危害防制條例第20條第1 項、第2 項
        、第23條第2 項分別定有明文。
    (二)又立法者針對特定刑罰規範之構成要件，已預設其本身
        係持續實行之複次行為，具備反覆、延續之行為特徵，
        故將之總括或擬制成一個構成要件之「集合犯」行為，
        因刑法評價上為構成要件之行為單數，應僅成立一罪。
        查毒品因具有成癮性、濫用性，故立法實務首重以刑事
        處遇方式戒斷行為人毒癮，若無法收其實效，始依法追
        訴處罰，故施用毒品本身具備反覆、延續之行為特徵，
        持續多次施用毒品始為此類犯罪之典型或常態，於刑法
        評價上，施用毒品應僅成立集合犯一罪。且自「刑事法
        若干犯罪行為態樣，本質上原具有反覆、延續實行之特
        徵，立法時既予特別歸類，定為犯罪構成要件之行為要
        素，則行為人基於概括之犯意，在密切接近之一定時、
        地持續實行之複次行為，倘依社會通念，於客觀上認為
        符合一個反覆、延續性之行為觀念者，於刑法評價上，
        即應僅成立一罪。學理上所稱『集合犯』之職業性、營
        業性或收集性等具有重複特質之犯罪均屬之，例如經營
        、從事業務、收集、販賣、製造、散布等行為概念者是
        （最高法院95年度臺上字第1079號判決意旨參照）」，
        亦可查悉我國終審機關採取相同立場。有關行為人多次
        施用毒品之犯罪，實務前均依修正前刑法第56條連續犯
        之規定論以一罪，並加重其刑，惟因上開連續犯規定業
        經修正刪除，並自95年7 月1 日施行，其中修正理由說
        明四並以：「至連續犯之規定廢除後，對於部分習慣犯
        ，例如竊盜、吸毒等犯罪，是否會因適用數罪併罰而使
        刑罰過重產生不合理之現象一節，在實務運用上應可參
        考德、日等國之經驗，委由學界及實務以補充解釋之方
        式，發展接續犯之概念，對於合乎接續犯或包括的一罪
        之情形，認為構成單一之犯罪，以限縮數罪併罰之範圍
        ，用以解決上述問題」等語，本院基於前述施用毒品構
        成要件之反覆實行特徵，並考量連續犯規定業經刪除之
        法律實然面暨修正刪除之立法理由，認為行為人如基於
        反覆實行之犯意，在密切接近之一定時、地，持續實行
        單次或複次之施用毒品行為，應僅成立集合犯一罪。且
        因不再論以連續犯，此部分並無因刑法第56條之連續犯
        規定業經修正刪除而有新舊法比較之必要。至個案中如
        有積極事證（例如先後施用毒品之時間差距甚遠、其間
        曾在監在押等）顯示行為人上開反覆實行之犯意有所中
        斷，其後之施用毒品行為因屬另行起意之行為，自應另
        論一罪，而與先前之施用毒品罪名併罰之，自不待言。
    (三)核被告於強制戒治執行完畢後，5 年以內再犯施用第一
        級毒品海洛因、第二級毒品安非他命之行為，係犯毒品
        危害防制條例第10條第1 項之施用第一級毒品罪、同條
        第2 項之施用第二級毒品罪。被告持有第一級毒品海洛
        因、第二級毒品安非他命之低度行為，應為施用毒品之
        高度行為所吸收，均不另論罪。又被告先後多次施用第
        一級毒品海洛因、第二級毒品安非他命之犯行，時間密
        切接近，顯係基於反覆持續實行之犯意，為集合犯，應
        依上開(二)之說明，論以一罪。公訴意旨雖僅就被告於96
        年2 月28日某時、96年4 月6 日晚上6 時許、96年4 月
        17日凌晨某時，三度施用第一級毒品海洛因，以及於96
        年2 月28日下午1 時40分許為警採集尿液前96小時內之
        某日時、96年4 月3 日晚上某時、96年4 月17日下午2
        時25分許為警採集尿液前96小時內之某日時，三度施用
        第二級毒品安非他命等犯行提起公訴，然未據起訴部分
        與已起訴部分既有如前述集合犯之實質上一罪關係，應
        為起訴效力所及，本院依法併予審理。另被告以一施用
        毒品之行為，單獨施用海洛因或同時施用海洛因、安非
        他命，因此觸犯構成要件不相同之罪名，為想像競合犯
        ，應從一重之施用第一級毒品罪處斷。公訴意旨認上開
        二罪應分論併罰，容有誤會，應予更正。查被告前曾受
        如事實欄所載有期徒刑之執行，此有臺灣高等法院被告
        前案紀錄表附卷可考，其於有期徒刑執行完畢後5 年以
        內，故意再犯本件最重本刑為有期徒刑以上之刑之罪，
        為累犯，應加重其刑。本院審酌被告犯罪之動機、吸食
        頻率、曾有施用毒品之前科仍不知戒除，惟犯罪後坦承
        犯行，且所犯之施用毒品犯行乃戕害自己身心健康，並
        未危及他人等一切情狀，量處如主文所示之刑。
    (四)末查，扣案白粉1 包（淨重0.05公克）、1 包（淨重0.
        10公克）、2 包（毛重0.9 公克），均屬毒品危害防制
        條例所明定列管之第一級毒品海洛因，此有偵查卷附法
        務部調查局96年3 月31日調科壹字第09623029970 號、
        96年5 月11日調科壹字第09623041300 號鑑定書、基隆
        市警察局刑警隊查獲涉嫌毒品危害防制條例毒品初步鑑
        驗報告單可憑；另查獲之結晶物1 包（毛重0.35公克）
        ，屬毒品危害防制條例所明定列管之第二級毒品安非他
        命，亦有偵查卷附基隆市警察局刑警隊查獲涉嫌毒品危
        害防制條例毒品初步鑑驗報告單可憑，應各併同難以析
        離之分裝袋，依毒品危害防制條例第18條第1 項前段之
        規定，宣告沒收銷燬之。扣案之注射針筒3 支為市售一
        般藥用之物，吸食器實為玻璃球管1 支，雖非專供施用
        毒品之器具，此業據本院當庭勘驗無訛（96年7 月25日
        審判筆錄參照），然屬被告所有供施用海洛因、安非他
        命所用之物，業據被告供明無誤，爰依刑法第38條第1
        項第2 款之規定宣告沒收。
三、按犯罪在中華民國96年4 月24日以前者，除本條例另有規定
    外，依下列規定減刑：一死刑減為無期徒刑；二無期徒刑減
    為有期徒刑20年；三有期徒刑、拘役或罰金，減其刑期或金
    額二分之一，96年7 月16日施行之中華民國96年罪犯減刑條
    例第2 條第1 項定有明文。又犯罪行為之一部或其犯罪結果
    在中華民國96年4 月25日以後，不得適用本條例減刑（參考
    司法院院解字第3540號解釋及最高法院70年臺非字第135 號
    判例），法院辦理96年減刑案件應行注意事項第11條亦有明
    文。本案被告於96年4 月25日之後仍有施用毒品之行為，詳
    如事實欄所載，依法不得適用前揭條例減刑，附此敘明。
據上論斷，應依刑事訴訟法第273 條之1 第1 項、第299 條第1
項前段，毒品危害防制條例第10條第1 項、第2 項、第18條第1
項前段，刑法第11條前段、第55條、第47條第1 項、第38條第1
項第2 款，判決如主文。
本案經檢察官乙○○到庭執行職務。
中　　華　　民　　國　　96　　年　　7 　　月　　31　　日
                  刑事第四庭法  官  楊皓清
以上正本證明與原本無異。
如不服本判決應於收受本判決後10日內向本院提出上訴書狀，其
未敘述上訴理由者，並得於提起上訴後10日內向本院補提理由書
狀（均須按他造當事人之人數附繕本。）「切勿逕送上級法院」
中　　華　　民　　國　　96　　年　　7 　　月　　31　　日
                            書記官  盧鏡合
附錄論罪法條：
毒品危害防制條例第10條第1 項
施用第一級毒品者，處6 月以上5 年以下有期徒刑。
毒品危害防制條例第10條第2 項
施用第二級毒品者，處3 年以下有期徒刑。
